臺灣高等法院刑事判決　　　　　　　　99年度上易字第1602號
上　訴　人
即　被　告　周牧民
選任辯護人　薛欽峰律師
　　　　　　楊宗翰律師
上列上訴人因妨害風化等案件，不服臺灣臺北地方法院99年度易
字第212號，中華民國99年5月14日第一審判決（起訴案號：臺灣
臺北地方法院檢察署99年度偵字第830號），提起上訴，本院判
決如下：
    主  文
原判決就周牧民部分撤銷。
周牧民共同販賣猥褻之影音光碟片，處有期徒刑拾月，緩刑貳年
，緩刑期間付保護管束，並應依執行檢察官之命令，向指定之公
益團體、地方自治團體或社區提供陸拾小時之義務勞務。扣案之
猥褻影音光碟片共計壹仟貳佰柒拾片均沒收。
    事  實                                                                
一、周牧民與周佳民（別名周伊，未據起訴）係兄弟關係，二人
    基於共同營利而販賣猥褻影音光碟片之犯意聯絡，先於民國
    97年12月1日委由不知情之鄭人豪出面向不知情之屋主張瑞
    書承租位於臺北市○○路○段82巷9弄20之1號房屋後（租期
    97年12月1日起至98年11月30日起，自98年12月1日起由周佳
    民出面與張瑞書續約承租上開房屋，租期自98年12月1日起
    至99年11月30日止），即自98年3月間某日起，在該處開設
    「一本道ＤＶＤ」店，以不詳價格向真實姓名年籍均不詳之
    成年人購入內容含有暴露裸體、猥褻及描述男女口交、性交
    、性虐待等行為，在客觀上足以刺激或滿足他人性慾，並使
    普通一般人產生厭惡或羞恥感，有害於社會風化，無任何藝
    術性、教育性或醫學性價值可言之猥褻影音光碟片後，並公
    然擺放在店內以高於購入成本價之價格售予不特定之第三人
    牟利，期間並雇用與其等二人有販賣猥褻影音光碟片犯意聯
    絡之葉皇志、高學緯（未據起訴）及其他不詳姓名年籍之成
    年人5人在店內擔任店員。嗣經警於98年6月2日下午3時許，
    在上開「一本道ＤＶＤ」店內查獲，並扣得猥褻影音光碟片
    共計1270片。詎周牧民、周佳民見警方前來查緝，竟為隱匿
    其等犯行，而由周佳民至店外叫回在其等另外開設之「東京
    熱便利屋ＤＶＤ」店外舉廣告牌及發送海報之高學緯，由周
    牧民教導高學緯向員警謊稱其係「一本道ＤＶＤ」店負責人
    及影音光碟片之來源、售價等內容，經警於當日以高學緯涉
    犯妨害風化案件，將高學緯及卷證資料移送臺灣臺北地方法
    院檢察署檢察官複訊時，高學緯供出其非「一本道ＤＶＤ」
    負責人，「一本道ＤＶＤ」負責人為周牧民及周佳民（此部
    分教唆高學緯頂替自己犯行部分不罰，詳後述），始知上情
    。
二、案經臺北市政府警察局萬華分局報請臺灣臺北地方法院檢察
    署檢察官偵查起訴。
    理    由
一、訊據上訴人即被告周牧民固坦承有在「一本道ＤＶＤ」工作
    ，惟矢口否認涉有上開犯行，辯稱：「一本道ＤＶＤ」的負
    責人是李明文（其頂替周牧民謊稱為「一本道ＤＶＤ」負責
    人之犯行業經原審判處有期徒刑8月，嗣因逾期上訴，經本
    院上訴駁回確定），並非伊云云。然查：
  (一)上開犯罪事實，業據證人高學緯於偵訊及原審證稱：「一本
    道ＤＶＤ」店負責人係周牧民及別名「周伊」之周佳民，而
    非李明文，伊係經周牧民面試談定薪資後，自98年5月3日起
    ，以月薪2萬8千元之代價受雇於被告周牧民及周佳民，負責
    在店外舉廣告牌及發送海報，員警於98年6月2日下午3時許
    ，至「一本道ＤＶＤ」查扣猥褻影音光碟片時，伊正在店外
    舉廣告牌，係周佳民至店外將伊叫回，周牧民並教導伊如何
    向員警謊稱係「一本道ＤＶＤ」店負責人及影音光碟片來源
    、售價等語綦詳（第14524號卷第34至35、67至68頁；原審
    卷第34頁反面至第35頁）。且經證人即於上開時、地查獲本
    案之臺北市政府警察局萬華分局青年路派出所警員王慶發於
    偵查中證稱：本案查獲時，高學緯原未在「一本道ＤＶＤ」
    店內，嗣始自店外返回並聲稱係該店負責人等語在卷（第22
    179號偵卷第57頁）。又證人即上開「一本道ＤＶＤ」店房
    屋屋主張瑞書於偵查中證稱：位於臺北市○○路○段82巷9弄
    20之1號房屋係鄭人豪於97年12月1日出面向伊承租，並簽訂
    租賃契約，租期自97年12月1日起至98年11月30日止，租期
    屆滿前，於98年11月間，由周牧民弟弟周佳民出面與伊續約
    承租，租期自98年12月1日起至99年11月30日止，該屋自鄭
    人豪出面承租後，即均係由周牧民以轉帳匯款方式支付房租
    ，除周牧民外，並無其他人繳納房租之情形等語屬實（第22
    179號偵卷第23、45頁）。此外，並有證人高學緯所提出別
    名「周伊」之周佳民名片一張（第14524號偵卷第36頁），
    及房屋租賃契約書2份、證人張瑞書帳戶交易明細資料1份在
    卷可稽（第14524號偵卷第58至62頁；第22179號偵卷第47至
    49、54至55頁）。
  (二)反觀同案被告李明文自偵查中起迄於原審審理時，雖一再供
    稱其係「一本道ＤＶＤ」店負責人，並有雇用高學緯云云。
    然酌諸同案被告李明文在偵查中經檢察官質之高學緯究係何
    時至「一本道ＤＶＤ」應徵、工作性質為何等節，原答稱「
    不知道」云云，旋又改稱「我不清楚，我沒有看過高學緯。
    」云云，以及為何雇用證人高學緯？「一本道ＤＶＤ」店鎖
    匙係交由何人保管？何人負責開店？營業時間？等節，均答
    稱「我不清楚」、「我不知道」、「我要保持沈默」等語（
    第22179號偵卷第9、10頁），甚於原審審理時對於「一本道
    ＤＶＤ」店之營業額及盈虧狀況，亦以未實際記帳、統計等
    語敷衍帶過（原審卷第31、50頁反面）。以同案被告李明文
    於原審供稱：伊在開設「一本道ＤＶＤ」店前業已失業數年
    ，於98年5月至7月間始以先前工作存款開設「一本道ＤＶＤ
    」等情觀之（原審卷第49頁反面、第50頁），同案被告李明
    文在無其他兼職亦即其他經濟來源之情形下，將存款投入開
    設「一本道ＤＶＤ」店後迄今已長達1年，僅仰賴該營收為
    唯一經濟來源之情形下，對於該店經營狀況一問三不知，且
    未曾計算該店盈虧，均顯與常理有違。
  (三)再者，同案被告李明文對於何以先後由鄭人豪、周佳民出面
    與屋主即證人張瑞書簽訂房屋租賃契約一節，於原審審理時
    供稱：之前開那家店的老闆叫曾軒章，跟伊講因他不做了，
    伊有意願承接他的店，但伊不認識房東，曾軒章就說他可以
    找人幫伊去跟房東接洽，所以「伊是委託曾軒章幫伊去跟房
    東簽約，然後曾軒章再委託給鄭人豪的」，因鄭人豪認識房
    東，不是伊直接委託鄭人豪，伊之前沒看過鄭人豪，也不認
    識他，伊後來拜託周佳民去簽租約，周佳民是周牧民的弟弟
    ，伊有跟「周牧民」說伊很忙，房屋的租約到期了，請「周
    牧民」找人幫伊去簽約。伊到現在法官跟伊說伊才知道周牧
    民是找周佳民去簽約云云（原審卷第31頁正反面、第32頁）
    惟此核與證人即「一本道ＤＶＤ」之前之店家曾軒章於本院
    證稱：伊不認識房東，房東的事都是陳博夫出面處理，伊並
    沒有委託鄭人豪等語不符（本院卷第260頁）。並與被告於
    原審審理時供稱：伊不清楚周佳民後來為何會幫李明文去續
    約承租「一本道ＤＶＤ」店的店址，周佳民出面幫李明文承
    租「一本道ＤＶＤ」店這件事情伊事先不知情，是周佳民去
    簽約完了，周佳民才跟伊講的，但鄭人豪出面幫李明文承租
    「一本道ＤＶＤ」店的店址，這件事伊知道，因為當時「是
    伊麻煩鄭人豪」去幫李明文找光華商場附近有沒有便宜店租
    的店面，所以鄭人豪才出面幫李明文承租的云云（原審卷第
    36頁反面），互異其詞。亦與證人周佳民於原審審理時證稱
    ：「一本道ＤＶＤ」店之租賃契約是伊跟張瑞書簽，當時李
    明文抽不出身，伊去幫李明文續約，是李明文委託伊去幫他
    簽約，李明文說租約快到期了，叫伊去幫他續約，李明文有
    時候會有熟客要來，他要去接待。鄭人豪與李明文是朋友吧
    ，伊有介紹鄭人豪跟李明文認識，一樣是出去吃飯認識的云
    云（原審卷第27頁反面、第28頁反面、第30頁）不符，足徵
    被告與同案被告李明文上開所辯均係事後卸責之詞，不足採
    信。
  (四)證人曾軒章雖於本院證稱：之前伊與陳博夫在現在「一本道
    ＤＶＤ」之店址經營「一本道便利屋」，周牧民是伊店裡的
    客人，因投資不善想讓渡出去，周牧民提出要跟伊頂讓這家
    店，並都由他跟伊接洽，伊只有在簽約當天見到李明文來簽
    約交錢，但簽約當時周牧民也有在場等語（本院卷第259頁
    ）。本院審酌都是由被告出面與曾軒章洽談頂讓店面事由，
    被告於簽約時亦有到場，並依被告說詞，係由被告委託鄭人
    豪向屋主出面承租店面，相較於李明文僅於簽約當日到場簽
    名，應認被告非如其所辯稱僅係於該店工作而已。且觀諸曾
    軒章與李明文所簽訂之買賣經營契約書之第2條尚載有「由
    乙方（指李明文）委請之周牧民先生擔任店長一職，綜理營
    業事務、掌理帳簿記載及金錢計算等營業項目，並按月付給
    3萬元之月薪。」（本院卷第17頁），被告既非簽立買賣經
    營契約書之雙方當事人，該契約書卻將與契約當事人權利義
    務毫無相關之被告職稱、薪資等事項記載於上，顯有違一般
    契約簽立之常情，綜觀上情，應認被告確係「一本道ＤＶＤ
    」之實際經營者無誤，並與其兄弟周佳民共同經營，李明文
    僅係受被告委請擔任該店之名義負責人，並為警查獲時為被
    告出面頂替之人頭，故辯護人主張尚有「一本道ＤＶＤ」為
    警查獲，李明文因而遭判刑確定之判決，欲證明被告並非該
    店負責人，然本院既已認定被告方係該店之負責人，李明文
    僅係頂替之人頭，則李明文縱因「一本道ＤＶＤ」遭另案查
    獲，亦係其擔任被告人頭之必然結果，尚無足為被告有利之
    認定。
  (五)又扣案之猥褻影光碟片影像畫面內容，均在強調對女子以暴
    力手段或多人進行口交、性交或性虐待之畫面，衡諸一般社
    會通念，係屬在客觀上足以刺激或滿足他人性慾，並使普通
    一般人產生厭惡或羞恥感，有害於社會風化，無任何藝術性
    、教育性或醫學性價值可言之猥褻影音內容，有扣案影音光
    碟片影像畫面翻拍照片一份在卷可按（第14524號偵卷第18
    至28頁）。從而，被告上揭辯詞，純係畏罪卸責之詞，無足
    採信。本件證據明確，被告上開販賣猥褻物品犯行洵堪認定
    ，應予依法論處。
二、核被告所為，係犯刑法第235條第1項之販賣猥褻物品罪。被
    告與周佳民及受雇在該店內擔任店員之葉皇志、高學緯及其
    他姓名年籍均不詳之成年人5人間，就上開犯行間，有犯意
    聯絡及行為分擔，均為共同正犯。被告販入猥褻影音光碟片
    後公然陳列猥褻光碟片之低度行為，應為販賣之高度行為所
    吸收，不另論罪。又按刑事法若干犯罪行為態樣，本質上原
    具有反覆、延續實行之特徵，立法時既予特別歸類，定為犯
    罪構成要件之行為要素，則行為人基於概括之犯意，在密切
    接近之一定時、地持續實行之複次行為，倘依社會通念，於
    客觀上認為符合一個反覆、延續性之行為觀念者，於刑法評
    價上，即應僅成立一罪。學理上所稱「集合犯」之職業性、
    營業性或收集性等具有重複特質之犯罪均屬之，例如經營、
    從事業務、收集、販賣、製造、散布等行為概念者是（最高
    法院95年度臺上字第1079號判決意旨可參）。是以，被告自
    98年3月間某日起，迄於上開時、地為警查獲時止，在該段
    期間內，持續在上開「一本道ＤＶＤ」店內販賣猥褻影音光
    碟之行為，具有不斷反覆實行之特性，乃屬集合犯行為，應
    論以一罪。又犯人自行隱避，在刑法上既非處罰之行為，則
    教唆他人頂替自己以便隱避，當然亦在不罰之列（最高法院
    24年上字第4974號判例意旨可參），本件被告雖為隱避自己
    犯行而分別教唆高學緯、李明文出面頂替自己，惟揆諸上揭
    判決意旨，因認被告此部分行為不罰，此非檢察官之起訴範
    圍，僅附此敘明。
三、原判決對被告予以論科，固非無見。惟原判決認定被告自
    97年12月1日承租該處後之某日起，開始經營「一本道ＤＶ
    Ｄ」店，核與檢察官起訴被告係自98年3月間起經營之時間
    不同，卻未說明不同之原因，尚有未洽。原判決於理由二
    內說明扣案如「附表」所示之猥褻影音光碟共1270片應予沒
    收（原判決第七頁之理由倒數第2行），然本件並未列有附
    表，其理由容有矛盾之處，亦有未合。被告提起上訴，雖坦
    承有在「一本道ＤＶＤ」店工作，然仍執前詞否認係負責人
    ，固不足採信，已如前述，然原判決既有上開可議之處，仍
    應由本院就被告部分予以撤銷改判。
四、爰審酌被告犯罪之動機、目的、手段、販賣糜爛人心、傷風
    敗俗之猥褻影音光碟片營利、開設上開「一本道ＤＶＤ」店
    之期間、扣案猥褻影音光碟片數量多達1270片、銘傳大學法
    律系畢業，卻不知以所學貢獻社會，反而利用所學知法犯法
    ，自認聰明玩法弄法，在其上開犯行為警查獲後，找來李明
    文擔任人頭，出面頂替等一切情狀，因而量處如主文所示之
    刑，以資懲儆。另扣案之猥褻影音光碟片共1270片，均應依
    刑法第235條第3項之規定，併予宣告沒收。
五、末查被告前未曾受有期徒刑以上刑之宣告，此有本院被告前
    案紀錄表附卷可稽，本院審酌被告係半工半讀完成大學學業
    ，此有其自93年起至今繳納就學貸款之臺北富邦銀行就學帳
    號動支明細表在卷可憑（本院卷第33、34頁），是其因家境
    困窘而負有經濟上之生活壓力，方一時失慮，致犯本罪，認
    被告經此次科刑教訓後，當益知警惕，應無再犯之虞，因認
    其所受宣告之刑，以暫不執行為適當，爰併予宣告緩刑2年
    ，以啟自新。次按「緩刑宣告，得斟酌情形，命犯罪行為人
    向指定之公益團體、地方自治團體或社區提供40小時以上24
    0小時以下之義務勞務。」，刑法第74條第2項第5款亦定有
    明文，為期本件被告於緩刑期間內，仍深知戒惕，避免緩刑
    之宣告遭撤銷，且導正其遵守法規之觀念，爰併宣告其應於
    緩刑期間內，向指定之公益團體、地方自治團體或社區，提
    供60小時之義務勞務，並依刑法第93條第1項第2款之規定，
    應於緩刑期間付保護管束，期能使被告於義務勞務過程及保
    護管束期間，確切明瞭其所為造成之損害，並培養正確法治
    觀念。至於被告究應向何公益團體、地方自治團體或社區提
    供義務勞務，屬執行之問題，應由執行檢察官斟酌全案情節
    及各公益團體、地方自治團體或社區之需求，妥為指定。又
    倘被告於本案緩刑期間，違反上開所定負擔情節重大，足認
    原宣告之緩刑難收其預期效果，而有執行刑罰之必要，依刑
    法第75條之1第1項第4款規定，得撤銷其緩刑之宣告，均併
    予敘明。另同案被告李明文因意圖使犯心隱避而頂替之犯行
    ，經原審判處有期徒刑8月，嗣因其上訴逾期，方經本院駁
    回上訴確定，又其之前曾因妨害風化案件，經臺灣臺北地方
    法院分別以98年度簡字第3689號、98年度簡字第4333號、98
    年度簡字第4298號判處拘役20日、30日、50日確定，有本院
    被告前案紀錄表附卷足憑，其平日素行、犯罪類型均核與本
    案被告之情狀不同，附此敘明。
據上論斷，應依刑事訴訟法第369條第1項前段、第364條、第29
9條第1項前段，刑法第28條、第235條第1項、第3項、第74條第1
項第2款、第2項第5款、第93條第1項第2款，刑法施行法第1條之
1，判決如主文。
本案經檢察官李良忠到庭執行職務。
中    華    民    國   100    年    2     月    22    日
                  刑事第二庭審判長法  官  洪光燦
                                  法  官  李麗玲
                                  法  官  林恆吉
以上正本證明與原本無異。
不得上訴。
                                  書記官  陳盈璇
中    華    民    國   100    年    2     月    22    日
附錄本案論罪科刑法條：
中華民國刑法第235條
散布、播送或販賣猥褻之文字、圖畫、聲音、影像或其他物品，
或公然陳列，或以他法供人觀覽、聽聞者，處 2 年以下有期徒
刑、拘役或科或併科 3 萬元以下罰金。
意圖散布、播送、販賣而製造、持有前項文字、圖畫、聲音、影
像及其附著物或其他物品者，亦同。
前二項之文字、圖畫、聲音或影像之附著物及物品，不問屬於犯
人與否，沒收之。